【裁判字號】    88,上訴,1682
【裁判日期】    890104
【裁判案由】    違反槍彈藥刀械管制條例等
【裁判全文】
臺灣高等法院高雄分院刑事判決                  八十八年度上訴字第一六八二號
    上  訴  人
    即  被  告  乙○○
    指定辯護人  本院公設辯護人  孫妙岑
右上訴人因竊盜等案件，不服臺灣高雄地方法院八十八年度訴字第九九五號中華民國
八十八年七月二十二日第一審判決（起訴案號：臺灣高雄地方法院檢察署八十七年度
偵字第一五五四一號），提起上訴，本院判決如左：
      主  文
原判決關於未經許可製造爆裂物暨定執行刑部分均撤銷。
乙○○未經許可，製造彈藥未遂，處有期徒刑陸月。
扣案之未製成之爆裂物壹枚沒收。
      事  實
一、乙○○（竊盜部分已撤回上訴）未經許可，於民國八十六年八、九月間，在高雄
    市○○路二十號七樓之十三住處，以鐵釘、遙控ＩＣ板、電池及整流器等物，著
    手製造爆裂物一枚，惟未置火藥，致該爆裂物未具殺傷力而未遂。嗣於八十七年
    七月六日凌晨二時許，騎乘竊得之機車途經高雄市○○街與鹽埕街口為警查獲，
    旋為警於其上開住處扣得該枚未製成之爆裂物。
二、案經高雄市政府警察局鹽埕分局移送臺灣高雄地方法院檢察署檢察官偵查起訴。
    理  由
一、訊之上訴人乙○○坦承有於右揭時地著手製造爆裂物，但因未放置火藥致該爆裂
    物不具殺傷力之事實，並有上開爆裂物一枚扣案可資佐證，而上開爆裂物經送鑑
    結果，認該枚爆裂物係以兩個長二十一公分之藍水晶礦泉水飲料玻璃瓶為容器，
    內各裝長六‧三公分之鐵釘四十九支（總計九十八支），並外接遙控ＩＣ板一片
    、一號電池一個及整流器一個，尚缺少構成爆裂物主要組成零件之火藥，無法爆
    炸，認無殺傷力，有內政部警政署刑事警察局八十七年七月十四日刑偵五字第四
    九八八一號爆炸（裂）物案件鑑驗通知書一紙在卷足佐，此為鑑定機關本諸專業
    知識及經驗所得之結論，自可憑信。至公設辯護人稱上訴人乙○○係因好奇模擬
    書本實驗爆破裝置，實際上並無成功製造爆裂物之可能，又自八十六年八、九月
    間即已著手製造，然迄查獲止，均未填裝火藥，以火藥取得之易，顯見上訴人乙
    ○○本即無製造具殺傷力爆裂物之意思與能力，上訴人乙○○主觀上既欠缺使所
    製具殺傷力之故意，客觀上該模型亦無任何危險性，自不構成犯罪云云。惟查以
    上訴人乙○○年紀、受有專科畢業教育（見警卷第三頁）及現今社會資訊發達等
    情，難謂其不知製造爆裂物係違法情事，又上訴人乙○○係從事臨時工工作（見
    警卷第三頁反面），並無何研究爆裂物之必要，而該爆裂物因欠缺火藥，無法爆
    炸一節，已由內政部警政署刑事警察局鑑驗在卷（見上開鑑驗通知書），上訴人
    乙○○雖未將該枚爆裂物裝置火藥，然以火藥取得之易，上訴人乙○○原可為該
    枚爆裂物裝填火藥，上訴人乙○○無何理由而著手研製爆裂物，尚難認其無任何
    危險性，則公設辯護人辯稱上訴人乙○○無製造具殺傷力爆裂物之意圖，尚非可
    採。又上訴人乙○○於八十六年八、九月間即已著手製造，本可將該枚爆裂物隨
    時裝填火藥，卻予以擱置，未再繼續裝填製造，致迄查獲為止已一年仍未加以完
    成，係屬未遂。事證甲確，上訴人乙○○所辯係卸責之詞，不足採信，其犯行已
    堪認定。
二、槍砲彈藥刀械管制條例業於民國八十六年十一月廿四日修正公布，於八十六年十
    一月廿八日生效，上訴人之犯罪時間係在八十六年八、九月間，即該條例修正前
    所犯，修正前之舊法較修正後之新法有利於行為人，依刑法第二條第一項但書規
    定，應適用有利於上訴人之修正前之槍砲彈藥刀械管制條例之規定論處。核上訴
    人乙○○所為，係犯修正前槍砲彈藥刀械管制條例第十一條第四項、第一項未經
    許可製造彈藥未遂罪，公訴人依修正後之槍砲彈藥刀械管制條例第七條第五項、
    第一項之法條起訴，尚有誤會。又上訴人乙○○未經許可而著手爆裂物之製造行
    為，惟未生具有殺傷力之結果，為未遂犯，應依刑法第二十六條前段之規定減輕
    其刑。
三、原審因而予以論罪科刑，固非無據，惟查：訴人乙○○之犯罪時間係在八十六年
    八、九月間，其行為時之舊法較修正後之新法有利於行為人，原審未及依刑法第
    二條第一項但書規定比較新舊法，並適用有利於上訴人乙○○之修正前之槍砲彈
    藥刀械管制條例之規定論處，尚有未洽，上訴人乙○○上訴主張僅供研究使用，
    並無其他用途，否認犯罪，雖無理由，惟原判決此部分既有可議，此部分自應予
    撤銷改判，審酌上訴人乙○○依其年齡知識，應甲知爆裂物危害社會治安甚鉅，
    竟未經許可，擅自製造爆裂物，惟念其並無前科，有臺灣高雄地方法院檢察署刑
    案資料查註紀錄表一紙、臺灣高等法院被告全國前案紀錄表一紙附卷可稽，素行
    尚佳，與本件同時查獲竊盜犯行（已因撤回上訴而終結），而該枚爆裂物也因未
    置火藥，而不具殺傷力，所生損害尚非重大，及其犯後坦承犯行，態度尚佳等一
    切情狀，爰量處有期徒刑六月。至扣案之爆裂物一枚，業已拆解鑑識，雖已非屬
    違禁物，惟係上訴人乙○○所有供犯罪使用之物，應依法宣告沒收。
據上論斷，應依刑事訴訟法第三百六十九條第一項前段、二百九十九條第一項前段，
修正前槍砲彈藥刀械管制條例第十一條第四項、第一項，刑法第十一條前段、第二條
第一項但書、第二十六條前段、第三十八條第一項第二款，判決如主文。
本案經檢察官邱榮藏到庭執行職務。
中    華    民    國        八十九      年      一      月      四      日
                              臺灣高等法院高雄分院刑事第九庭
                                  審判長法官  張甲松
                                        法官  任森銓
                                        法官  張盛喜
右正本證甲與原本無異。
如不服本判決，應於判決送達後十日內向本院提出上訴狀，其未述理由者並應於提
出上訴狀後十日內向本院補提理由書（應附繕本)。
       書記官  陳江山
中    華    民    國        八十九      年      一      月      六      日
附錄本判決論罪法條全文：
修正前槍砲彈藥刀械管制條例第十一條第四項、第一項：
未經許可製造、販賣或運輸彈藥者，處六月以上五年以下有期徒刑。
第一項及第二項之未遂犯罰之。
第一項至第三項之未遂犯罰之。
                                                                  Ｈ


司法院資訊處製作；財團法人民間司法改革基金會備份。
